臺灣彰化地方法院刑事附帶民事訴訟判決
109年度附民字第205號
原      告  黃沛琳即亞泰電腦事務用品社

被      告  楊金柱

            邱明輝


上列被告因加重詐欺案件（本院109年度訴字第832號），經原告
提起附帶民事訴訟，請求損害賠償，判決如下︰
    主      文
被告應連帶給付原告新臺幣五十五萬二千元，及自民國一０九年
十月二十三日起，至清償日止，按週年利率百分之五計算之利息
。
原告其餘之訴及假執行之聲請，均駁回。
本判決第一項於原告提出新臺幣二十萬元為被告供擔保後，得為
假執行。但被告如以新臺幣五十五萬二千元為原告預供擔保後，
得免為假執行。
    事實及理由
壹、程序事項
一、訴狀送達後，原告不得將原訴變更或追加他訴，但擴張或減
    縮應受判決事項之聲明者，不在此限，民事訴訟法第255條
    第1項第3款定有明文。
二、經查：
  ㈠本件原告黃沛琳即亞泰電腦事務用品社起訴主張依侵權行為
    之法律關係，被告楊金柱、邱明輝應負損害賠償之責，並起
    訴聲明請求：「被告楊金柱、邱明輝與林榮欽、林俊忠、林
    瑩珠應連帶給付原告新臺幣（下同）78萬2,000元，及自本
    件起訴狀繕本送達翌日起至清償日止，按年息百分之5計算
    之利息，請准供擔保宣告假執行。」嗣因原告已經與林榮欽
    、林俊忠、林瑩珠調解成立，且獲得部分賠償，原告變更訴
    之聲明為：「被告楊金柱、邱明輝應給付原告65萬2,000元
    ，及自本件起訴狀繕本送達翌日起至清償日止，按年息百分
    之5計算之利息，請准供擔保宣告假執行」。
  ㈡原告上開減縮之聲明，與前揭規定相符，應予准許。
貳、實體事項
一、原告起訴主張（略以）：被告楊金柱與林榮欽、林俊忠、林
    瑩珠共組詐欺集團，且得到被告邱明輝之同意，由被告邱明
    輝擔任權旭實業有限公司（下稱：權旭公司）之名義負責人
    ，推由被告楊金柱、林榮欽在外以權旭公司的名義，向原告
    訂購特黏性標籤貼紙，合計貨款84萬元，但僅兌現10萬元，
    因而受有損失，爰依據侵權行為請求賠償等語。並聲明：被
    告楊金柱、邱明輝應連帶給付原告65萬2,000元，及自本件
    起訴狀繕本送達翌日起至清償日止，按年息百分之5計算之
    利息，並請准供擔保宣告假執行。
二、被告楊金柱於本院審理時陳稱：我沒有意見，可以分期償還
    等語。
三、被告邱明輝於本院審理時陳稱：我只是人頭，不知道本案如
    何發生，我沒有參與詐欺行動等語。
四、得心證之理由：
  ㈠附帶民事訴訟之判決，應以刑事訴訟判決所認定之事實為據
    ，刑事訴訟法第500條前段定有明文。原告主張被告楊金柱
    、邱明輝有上開詐欺之不法行為，而故意侵害其權利，致其
    受有財產上損害之事實，業經本院以109年度訴字第832號刑
    事判決認定屬實，且經被告楊金柱、邱明輝於言詞辯論時自
    認，應認原告上開主張為真實（合計遭詐騙74萬元），本院
    即以之為判決基礎。
  ㈡因故意或過失，不法侵害他人之權利者，負損害賠償責任，
    民法第184條第1項前段定有明文，且數人共同不法侵害他人
    之權利者，連帶負損害賠償責任。不能知其中孰為加害人者
    亦同。造意人及幫助人，視為共同行為人，民法第185條亦
    有明文。本件被告楊金柱、邱明輝（為幫助犯）詐取原告金
    錢之行為，致原告受有財產上損害，依據上開規定，被告楊
    金柱、邱明輝自應負連帶損害賠償責任，但原告已經與林榮
    欽、林俊忠、林瑩珠達成調解，實際獲得8萬8,000元之賠償
    ，自應予以扣除，且原告與林俊忠、林瑩珠達成之調解條件
    為「林俊忠、林瑩珠應連帶給付原告26萬元整」、「原告本
    件對林俊忠、林瑩珠其餘民事請求拋棄」，因本案連同被告
    楊金柱、邱明輝共計5名共同侵權行為人，其中被告邱明輝
    參與之程度較低，僅為人頭負責人，就民事責任內部分擔而
    言，被告楊金柱與林榮欽、林俊忠、林瑩珠參與之程度相當
    ，據此，本院考量本案參與情節，認為就原告受損之74萬元
    而言，由被告邱明輝負擔2萬元之賠償，其餘72萬元，則由
    被告楊金柱與林榮欽、林俊忠、林瑩珠共同分擔，因此，該
    4人分擔之各別數額為18萬元，則林俊忠、林瑩珠合計分擔
    之金額為36萬元，因原告與林俊忠、林瑩珠達成的和解條件
    為26萬元，其餘請求均拋棄，依據民法第276條第1項之規定
    ，原告已經向連帶債務人中之林俊忠、林瑩珠免除債務，就
    林俊忠、林瑩珠應分擔之部分（合計10萬元），對於其他債
    務人亦生效力，因此，此部分之金額亦應予以扣除，則原告
    依侵權行為之法律關係，就此所為請求55萬2,000元之主張
    ，即屬有據，可以准許，原告逾此範圍之請求（10萬元），
    依法無據，自難准許。
  ㈢因回復原狀而應給付金錢者，自損害發生時起，加給利息。
    遲延之債務，以支付金錢為標的者，債權人得請求依法定利
    率計算之遲延利息；應付利息之債務，其利率未經約定，亦
    無法律可據者，週年利率為百分之5，民法第213條第2項、
    第233條第1項本文及第203條分別定有明文。本件原告按前
    揭應賠償數額併請求自起訴狀繕本送達翌日起至清償日止，
    按年息5％計算之利息，應有理由，而本件起訴狀繕本於109
    年10月12日寄存，有本院送達證書在卷可稽，依民事訴訟法
    第138條第2項規定，於109年10月22日生送達效力，據此，
    原告請求被告楊金柱、邱明輝給付自起訴狀繕本送達翌日即
    109年10月23日起至清償日止，按年息百分之5計算之利息，
    亦應准許。
  ㈣關於假執行：
　⒈原告陳明願供擔保，聲請宣告假執行，經核於法相合，爰酌
    定相當金額宣告之。
　⒉另依民事訴訟法第392條第2項之規定，依職權為被告楊金柱
    、邱明輝定得預供如主文第3項所示之擔保金額後，免為假
    執行之宣告。
　⒊至原告敗訴部分，其假執行之聲請失所依附，應併予駁回。
五、本件原告提起刑事附帶民事訴訟，依法免納裁判費，且於本
    院審理期間，亦無其他訴訟費用之支出，故無訴訟費用分擔
    之問題，爰不為訴訟費用負擔之諭知。
六、據上，本件原告之訴為一部有理由，一部無理由，依刑事訴
    訟法第502條、第491條第10款，民事訴訟法第390條第2項、
    第392條第2項，判決如主文。 　　
中　　華　　民　　國　　111 　年　　1 　　月　　24　　日
                  刑事第五庭 法  官  陳德池
以上正本證明與原本無異。　　　　　　　　　　　　　　　
如不服本判決，應於收受判決後20日內向本院提出上訴書狀，並
應敘述具體理由。其未敘述上訴理由者，應於上訴期間屆滿後20
日內向本院補提理由書（均須按他造當事人之人數附繕本）「切
勿逕送上級法院」。
中　　華　　民　　國　　111 　年　　1 　　月　　25　　日
                             書記官  陳孟君